【裁判字號】    99,訴,263
【裁判日期】    990324
【裁判案由】    違反毒品危害防制條例
【裁判全文】
臺灣彰化地方法院刑事判決               99年度訴字第263號
公  訴  人  臺灣彰化地方法院檢察署檢察官
被      告  甲○○
上列被告因違反毒品危害防制條例案件，經檢察官提起公訴（99
年度毒偵字第18號），本院依簡式審判程序判決如下：
    主  文
甲○○施用第一級毒品，處有期徒刑捌月。
    事  實
一、甲○○曾因施用毒品案件，經本院以96年度毒聲字第462號
    裁定送勒戒處所觀察、勒戒後，認無繼續施用毒品傾向，於
    民國（下同）97年2月5日執行完畢釋放，由臺灣彰化地方法
    院檢察署檢察官以96年度毒偵緝字第174號不起訴處分確定
    。其復於5年內之97年間，因施用第一級毒品案件，經本院
    以98年度訴字第20號判處有期徒刑1年，嗣經臺灣最高法院
    於98年7月30日以98年度台上字第4282號判決駁回上訴確定
    。詎其仍不知悔改，又基於施用第一級毒品海洛因之犯意，
    於98年10月26日晚間19時許，在彰化縣秀水鄉○○路旁之加
    油站廁所內，以將海洛因摻水置入針筒後注射手臂之方式，
    施用第一級毒品海洛因1次。嗣於98年10月28日下午4時許，
    經警徵得其同意後採集尿液送驗，結果呈毒品鴉片海洛因代
    謝物、可待因及嗎啡陽性反應，始查悉上情。。
二、案經彰化縣警察局彰化分局報告臺灣彰化地方法院檢察署檢
    察官偵查起訴。
    理  由
一、本件被告所犯係死刑、無期徒刑、最輕本刑為3年以上有期
    徒刑以外之罪，其於準備程序就前揭被訴事實為有罪之陳述
    ，經受命法官告知簡式審判程序之旨，並聽取其與公訴人之
    意見後，本院認無不得或不宜改依簡式審判程序進行之處，
    爰依刑事訴訟法第273條之1第1項、第284條之1，裁定本案
    由受命法官獨任進行簡式審判程序，合先敘明。
二、上開犯罪事實，業據被告甲○○對於偵審中，供承不諱，且
    其為警所採取之尿液檢體，經送鑑驗結果呈鴉片海洛因代謝
    物、可待因及嗎啡陽性反應，有詮昕科技股份有限公司出具
    之濫用藥物尿液檢驗報告及彰化縣警察局彰化分局委託檢驗
    尿液代號與真實姓名對照認證單各1份在卷可稽，足徵被告
    之自白確與事實相符。本件罪證明確，被告之犯行，足以認
    定。
三、按施用第一、二級毒品為犯罪行為，毒品危害防制條例第10
    條定有處罰明文。故施用第一、二級毒品者，依前揭規定本
    應科以刑罰，惟基於刑事政策，對合於一定條件之施用者，
    則依同條例第20條、第23條之規定，施以觀察、勒戒或強制
    戒治之保安處分。又毒品危害防制條例於92年7月9日修正公
    布，自93年1月9日施行。其中第20條、第23條將施用毒品之
    刑事處遇程序，區分為「初犯」及「5年內再犯」、「5年後
    再犯」。依其立法理由之說明：「初犯」，經觀察、勒戒或
    強制戒治後，應為不起訴處分或不付審理之裁定；經觀察、
    勒戒或強制戒治執行完畢釋放後，「5年內再犯」者，因其
    再犯率甚高，原實施之觀察、勒戒及強制戒治既已無法收其
    實效，爰依法追訴或裁定交付審理。至於經觀察、勒戒或強
    制戒治執行完畢釋放後，「5年後再犯」者，前所實施之觀
    察、勒戒或強制戒治已足以遮斷其施用毒品之毒癮，為期自
    新及協助其斷除毒癮，仍適用「初犯」規定，先經觀察、勒
    戒或強制戒治之程序。從而依修正後之規定，僅限於「初犯
    」及「5年後再犯」二種情形，始應先經觀察、勒戒或強制
    戒治程序。倘被告於5年內已再犯，經依法追訴處罰，縱其
    第3次（或第3次以上）再度施用毒品之時間，在初犯經觀察
    、勒戒或強制戒治執行完畢釋放5年以後，已不合於「5年後
    再犯」之規定，且因已於「5年內再犯」，顯見其再犯率甚
    高，原實施觀察、勒戒或強制戒治，已無法收其實效，即應
    依該條例第10條處罰（參照最高法院97年度第5次刑事庭會
    議決議）。查被告曾因施用毒品案件，經本院以96年度毒聲
    字第462號裁定送勒戒處所觀察、勒戒後，認無繼續施用毒
    品傾向，於97年2月5日執行完畢釋放，由臺灣彰化地方法院
    檢察署檢察官以96年度毒偵緝字第174號不起訴處分確定，
    其復於5年內之97年間，因施用第一級毒品案件，經本院以
    98年度訴字第20號判處有期徒刑1年，嗣經臺灣最高法院於
    98年7月30日以98年度台上字第4282號判決駁回上訴確定等
    情，復有臺灣高等法院被告前案紀錄表及全國施用毒品案件
    紀錄表等附卷可參。是綜上所述，本案事證明確，被告犯行
    洵堪認定，應予依法論科。
四、查海洛因係毒品危害防制條例所定之第一級毒品，不得非法
    持有、施用。核被告所為，係犯毒品危害防制條例第10條第
    1項之施用第一級毒品罪。其為供施用毒品海洛因而持有之
    低度行為，為其施用之高度行為所吸收，不另論罪。爰審酌
    被告曾施用毒品經觀察、勒戒之執行後，猶未能深切體認毒
    品危害己身之鉅，及早謀求脫離毒害之道，反而於出監後伺
    機再犯，未見有何收斂、警惕之意，無視於毒品對於自身健
    康之戕害及國家對於杜絕毒品犯罪之禁令，自有使其接受相
    當時期監禁以敦化性情之必要，惟念及被告尚能坦承犯行，
    且施用毒品固戕害個人健康至深，然就他人權益之侵害仍屬
    有限，及其犯罪動機、目的、手段、智識程度等一切情狀，
    量處如主文所示之刑，以示懲儆。
據上論斷，應依刑事訴訟法第273條之1第1項、第299條第1項前
段，毒品危害防制條例第10條第1項，刑法第11條前段，判決如
主文。
本案經檢察官邱鼎文到庭執行職務。
中    華    民    國    99    年    3     月    24    日
                  刑事第三庭    法  官  洪志賢
以上正本證明與原本無異。
如不服本判決應於收受判決後10日內向本院提出上訴書狀，並
應敘述具體理由。其未敘述上訴理由者，應於上訴期間屆滿後
20日內向本院補提理由書(均須按他造當事人之人數附繕本)
「切勿逕送上級法院」。
中    華    民    國    99    年    3     月    24    日
                                書記官  許億先
附錄本案論罪科刑法條全文：
毒品危害防制條例第10條
施用第一級毒品者，處 6 月以上 5 年以下有期徒刑。
施用第二級毒品者，處 3 年以下有期徒刑。

司法院資訊處製作；財團法人民間司法改革基金會備份。
